臺灣高等法院臺南分院刑事裁定
　　　　　　　　　　　　　　　　94年度聲再字第41號　Ａ
聲請再審人
即受判決人　甲○○
　　　　　　乙○○
　　　　　　丙○○
上列聲請人因竊佔等案件，對於本院92年度上易字第639號中華
民國93年6月16日確定判決（臺灣臺南地方法院檢察署89年度偵
字第9859號）聲請再審，本院裁定如下：
      主      文
再審之聲請駁回。
      理      由
一、本件聲請再審意旨略以：
（一）按「有罪之判決確定後，因發現新證據，足以認受有罪判
      決之人應受無罪、免訴、免刑或輕於原判決所認罪名之判
      決者，得為受判決人之利益聲請再審。」，刑事訴訟法第
      四百二十條第一項第六款定有明文。又刑事訴訟法第四百
      二十三條規定：「聲請再審於刑罰執行完畢後或已不受執
      行時，亦得為之。」
（二）本案確定判決認定：聲請人於民國（下同）八十五年七月
      五日後之某日起，陸續在台南縣佳里鎮○里段九０七之六
      二地號上搭建石棉瓦涼棚、堆置木板及種植香蕉等果樹，
      在九０七之六一地號土地上搭建鐵皮屋、木架蘭花棚，堆
      置木板、種植香蕉等物，鋪設柏油水泥及架設鐵皮圍牆，
      在九０七之十六地號土地上鋪設柏油水泥、架設鐵皮圍牆
      等物云云，惟由聲請人發見的下列四個證物，足以證明確
      定判決上開認定為無稽：
    (1)鈞院九十三年度訴字第二六號民事判決：該民事判決係本
      件第二審刑事附帶民事訴訟，經裁定移送民事庭之民事判
      決，駁回原告即本案告訴人黃明松之請求，其主要理由有
      三：行政院農業委員會林務局農林航空測量隊八十一年
      九月二十四日就系爭九０七之二、九０七之一六、九０七
      之六一、九０七之六二地號，拍攝之航空照片，經該隊於
      九十三年九月三日派員親赴現場比對空照圖結果，認定：
      系爭土地上之地上物，諸如廟宇、房屋、涼棚、蘭花棚、
      道路、果樹、樹木等現況，與航照圖影象相符，有航照圖
      及函文可稽。證人陳逸彥（行政院農業委員會林務局航
      空測量所課長）於鈞院結證：「該所函文為其所發，我有
      去現場拍照，大約九十三年八月份（應係八月份收文，九
      月三日到現場），我拿八十一年九月二十四日航照圖去現
      場比對，當時政風室人員也有去，不是我一個人可以去核
      對的。Ｄ部份，我有去現場核對，應該是石棉瓦涼棚沒有
      錯。」，足徵八十一年九月二十四日當時，確實已有廟宇
      、石棉瓦涼棚、堆置木板、鐵皮房屋、長方形蘭花棚、玉
      皇宮周邊柏油道路、果樹、樹木等地上物存在。柏油水
      泥路面，係台南縣佳里鎮公所於七十八、七十九年間鋪設
      ，有該公所九十三年八月二十三日函乙○○之公文可證。
      該民事判決，黃明松未上訴，業已確定，上開認定及所憑
      之證據，足以推翻刑事二審判決之認定，有再審之原因。
    (2)依台南縣佳里鎮公所8.所建字第０九三００一０九四
    　四號函，內載：「佳里鎮○里段九０七之六一、九０七之
      十六等二筆土地上之柏油鋪設時間，確於七十八年至七十
      九年度上級補助，由本所辦理鋪設。」等語，則確定判決
      指係聲請人於民國八十五年七月五日後某日鋪設云云，即
      屬無稽，因柏油路早在七十八、九年間即由佳里鎮公所鋪
      設。
    (3)行政院農業委員會林務局農林航空測量所9.8.農測調字
    　第０九三九二五００二三號函，內載：「本案台南縣佳里
      鎮○里段九０七之二、九０七之一六、九０七之六一、九
      ０七之六二地號，經九十三年九月三日現場查勘，並比對
      民國八十一年九月二十四日拍攝航空照片，判讀結果，地
      上物如廟宇、房屋、涼棚、蘭花棚、道路、果樹、樹木等
      現況，與航照影像符合。」等語。確定判決所認定之上開
      地上物，既於八十一年九月二十四日之航照圖中即已存在
      ，則確定判決認定聲請人於八十五年七月五日後某日加以
      竊佔云云，即屬錯誤。
（三）基上理由，確定判決顯有違誤，上開新證物可以證明聲請
      人應受無罪之判決，爰依法聲請再審，請予准許云云。
二、按有罪之判決確定後，為受判決人利益聲請再審，必其聲請
    之理由合於刑事訴訟法第四百二十條第一項各款所列情形之
    一或有第四百二十一條所定就足以影響於判決之重要證據漏
    未審酌者，始得准許之。又發見確實之新證據，須足認受有
    罪判決之人應受無罪、免訴、免刑或輕於原判決所認罪名之
    判決，始得聲請再審，如該證據僅足認為原判決所認定之犯
    罪原因有誤，而非應受上述之判決者，仍不足為再審之原因
    。最高法院二十七年抗字第一七二號判例可參。
三、經查：
（一）按竊佔乃指乘人不覺，擅自占據他人之土地及其定著物，
      而侵害他人對該土地及其定著物之支配權。又刑法第三百
      二十條第二項之竊佔罪，既係以意圖為自己或第三人不法
      之利益，而竊佔他人之不動產為其構成要件，則已完成竊
      佔之行為時，犯罪即屬成立。蓋竊佔行為應以己力支配他
      人不動產時而完成，與一般動產竊盜罪係將他人支配下之
      動產，移置於自己支配下而完成者，固無二致。亦有最高
      法院二十五年上字第七三七四號判例可供參照。
（二）本件聲請人等固以本院九十三年度訴字第二六號判決、臺
      南縣佳里鎮公所九十三年八月二十三日所建字第０９３０
      ０１０９４４號函及行政院農業委員會林務局農林航空測
      量所九十三年九月八日農測調字第０９３９２５００２３
      號函等為由，據以聲請再審。聲請人等提出上該證據無非
      欲證明八十一年九月二十四日當時已確實有廟宇、石棉瓦
      涼棚、堆置木板、鐵皮房屋、長方形蘭花棚、玉皇宮周邊
      柏油道路、果樹、樹木等地上物存在，非確定判決認定於
      八十五年七月五日後某日加以竊佔等情。而查：
    (1)台南縣佳里地政事務所測量員陳順祿於八十九年十一月八
      日前往前開系爭土地勘查測量結果，在上開九０七之六二
      地號土地上搭建石棉瓦涼棚（如附圖Ｄ）、堆置木板（如
      附圖Ｅ２）、種植香蕉等果樹（如附圖Ｋ２），在上開九
      ０七之六一地號土地上搭建鐵皮屋（如附圖Ｈ）、木架（
      如附圖Ｇ）、蘭花棚（如附圖Ｉ）、堆置木板（如附圖Ｅ
      １）、種植香蕉等果樹（如附圖Ｋ１、Ｋ３）、舖設柏油
      水泥及架設鐵皮圍牆（如附圖Ｊ２、３－６、７－８），
      在上開九０七之十六地號土地上舖設柏油水泥（如附圖Ｊ
      １）及架設鐵皮圍牆（如附圖７－８），有該所土地複丈
      成果圖及照片六幀附卷足參，故上開三筆土地確實遭佔用
      。
    (2)證人陳李漏善於偵查時證稱：「石棉瓦涼亭是陳秀花搭建
      ……鐵皮屋亦是陳秀花搭建的……鐵皮圍牆亦是陳秀花所
      圍……蘭花棚是陳秀花的女婿丙○○住在該處時所架……
      香蕉亦是陳秀花種的……木架、木柴是做柴火用……廟前
      廣場是陳秀花自己花錢做的……柏油亦是自己做的。」（
      見偵查卷第一一七頁背面及第一一八頁）等語，可知陳秀
      花及被告丙○○確有佔用該土地。
    (3)被告丙○○於偵查時供稱：實際上陳秀花及乙○○居住在
      該處等語（見偵查卷第一一四頁反面），被告乙○○亦於
      偵查時供稱：甲○○以前有居住在該址等語（見偵查卷第
      一一四頁反面），又被告甲○○係陳秀花之子，亦有戶籍
      謄本可憑，則既同住一處，就上開鐵皮屋等物之搭建，衡
      情絕不可能僅由年邁之母親陳秀花單獨負責搭建，再參酌
      被告丙○○及乙○○亦有捐錢在上開土地蓋建涼亭及鐵房
      ，有公告之照片可按，且被告甲○○目前為玉皇宮之負責
      人，並有台南縣道教會九十二年十二月二十四日（九二）
      南縣道星字第０五六號函可稽（見本院前審卷第七三、七
      四頁），足認被告乙○○、丙○○及甲○○等人，對於在
      上開土地上搭建鐵皮屋等物佔有使用，至為明確。
    (4)又九０七之六二地號土地與九０七之十六地號、九０七之
      六一地號土地係相毗鄰，土地地面上之使用係整體使用，
      由被告陳秀花（業已先行諭知不受理判決在案）以圍牆將
      系爭三筆土地圈成一處，而與相鄰其他之人所有之土地相
      區隔，致使系爭三筆土地自外觀觀之係成為一大塊土地，
      而被使用中，外觀上無從得知於地政上係三個地號之土地
      ，亦為原審及本院前審所是認，從而可認系爭三地號土地
      確實在聲請人等三人之實力支配下。聲請人等構成竊佔行
      為，應無疑義。
（三）縱依聲請人所提出之證據可證明上開地上物，非自八十五
      年七月五日後之某日起，由聲請人等先後在該土地上增設
      鐵皮屋等物乙節，然亦無法排除上開鐵皮屋存在且仍在聲
      請人等之實力支配下之竊佔之事實，是以，上開證據尚不
      得使受有罪判決之聲請人等受無罪、免訴、免刑或輕於原
      判決所認罪名判決之情形，不符合刑事訴訟法第四百二十
      條第一項第六款之要件。
四、綜上所述，本件聲請人依刑事訴訟法第四百二十條第一項第
    六款規定之事由聲請再審，因與上揭再審要件不符，其聲請
    意旨指摘確定判決不當，為無理由，自應予駁回，應依刑事
    訴訟法第四百三十四條第一項，裁定如主文。
中　　華　　民　　國　　94　　年　　7 　　月　　14　　日
                  刑事第四庭    審判長法　官　鄭文肅
                                      法　官　陳珍如
                                      法　官　林勝木
以上正本證明與原本無異。
不得抗告。
　　　　　　　　　　　　　　　　　　　書記官　吳秋賢
中　　華　　民　　國　　94　　年　　7 　　月　　15　　日
